臺灣基隆地方法院基隆簡易庭民事判決 　96年度基簡字第658號
原　　　告　華南商業銀行股份有限公司
法定代理人　甲○○
訴訟代理人　丙○○
被　　　告　乙○○
　　　　　　　　　　　　樓
上列當事人間請求給付票款事件，本院於民國96年8月23日言詞
辯論終結，判決如下：
    主  文
被告應給付原告新臺幣壹拾伍萬伍仟陸佰元，及自民國九十五年
七月三十一日起至清償日止，按年息百分之六計算之利息。
訴訟費用新臺幣壹仟陸佰陸拾元由被告負擔。
本判決得假執行。
    事實及理由要領
一、本件原告主張其執有被告簽發、票載發票日均為95年7月31
    日、原告均於95年7月31日提示，且均不獲兌現之支票2紙：
    (一)第1紙面額為新臺幣（下同）87,600元，付款人臺灣省合
    作金庫大安支庫；(二)第2紙面額為68,000元，付款人彰化商
    業銀行南港分行，上開2紙支票屢經原告催討，被告均置之
    不理等語，並提出支票、退票理由單各2份等為證。
二、被告則辯稱：系爭支票是伊所有，但並非伊簽發。並主張系
    爭2紙支票係訴外人蔡清池所盜開，並提出訴外人蔡清池所
    簽立之切結書為證，該切結書內容如下：「本人蔡清池於民
    國74年間設立都都行有限公司以經營美髮用品之製造買賣業
    務及前各項業務之進出口貿易，近年來為擴展業務，建立通
    貨管道，除原公司之產品銷售部門外，另增加美髮部門，並
    陸續以公司職員名義於全省各地開設多家美容美髮直營店，
    而公司為了管理店務及統籌處理各家直營店面租金、貨款及
    管理費之支出，乃要求各家直營店名義負責人應將其等之印
    章、身分證影本，交由公司財務部門保管，且同時要求渠等
    開立銀行乙存及甲存支票帳戶申請表格上簽名，本公司確允
    諾支票之用途僅限於各該直營店本身之租金、貨款及管理費
    用為限，且渠等交付印章及身份證影本之目的亦僅限於此，
    故本公司不得將渠等名義所開立之支票挪作他用，惟本公司
    因擴展過快且經營成效不如預期，導致近年來陸續發生財務
    危機，在情非得已之下，本公司被迫未經各家直營店名義負
    責人之授權，即陸續開立面額不等之支票向銀行及私人貼現
    （明細及支票金額如投資部所提供），以短暫填補資金缺口
    ，…。」，是以縱伊確有交付支票及印章與訴外人蔡清池，
    惟訴外人蔡清池已逾越伊所授權之範圍而盜開系爭2紙支票
    ，故主張駁回原告之訴。
三、按在票據上簽名者，依票上所載文義負責；票據上之簽名得
    以蓋章代之；發票人對於執票人應照支票文義擔保支票之支
    付；執票人向支票債務人行使追索權時，得請求自付款提示
    日起之利息，如無約定利率者，依年利六釐計算，票據法第
    5條第1項、第6條、第126條、第133條、第144條分別定有明
    文。經查，原告主張之事實，業據其提出支票暨退票理由單
    （均影本附卷）各2紙為證，核屬相符，自堪信為真實。至
    被告上揭情詞所辯，按票據乃文義證券及無因證券，貴在流
    通，故票據上之權利義務，悉依票據上所載文義定之，與其
    基礎之原因關係各自獨立。票據上權利之行使，不以其原因
    關係存在為前提，是以執票人行使票據權利時，就其基礎之
    原因關係確係有效存在，並不負舉證責任。若票據債務人以
    自己與發票人或執票人前手間所存抗辯之事由，對抗執票人
    ，依票據法第13條但書規定觀之，固非法所不許，然應由票
    據債務人就執票人取得票據出於惡意負舉證責任。經查，被
    告自承其開立系爭支票之存款帳戶，及將支票本及印章交由
    訴外人蔡清池簽發支票等情，堪認被告已授權並同意訴外人
    蔡清池以其名義簽發並使用支票，訴外人蔡清池以被告名義
    所簽發之系爭支票難謂為偽造，是被告自應負票據法上發票
    人責任甚明。至訴外人蔡清池是否逾越被告授權之範圍，乃
    被告與訴外人蔡清池間之事，被告並未能提出證據證明原告
    明知訴外人蔡清池簽發支票受到前開之限制，亦即原告有惡
    意受讓系爭支票之事證，揆諸上開說明，應認被告並無得對
    抗原告行使系爭支票票據權利之明證，原告為善意執票人，
    自應受到票據法之保障，是被告所辯尚不足據為其不負本件
    票據債務之理由。
四、從而，原告依票據關係請求被告給付票款共155,600元，並
    自提示日95年7月31日起至清償日止，按年息6%計算之法定
    遲延利息，為有理由，應予准許。
五、本件係就民事訴訟法第427條訴訟適合簡易程序所為被告敗
    訴之判決，依同法第389條第1項第3款規定，應職權宣告假
    執行。
六、訴訟費用1,660元即第一審裁判費由被告負擔。
中　　華　　民　　國　　96　　年　　9 　　月　　 4　　日
　　              基隆簡易庭法　官  林李達
以上正本係照原本作成。
對於本件判決如有不服，應於收受送達後20日內向本院提出上訴
書狀，上訴於本院合議庭，並按他造當事人之人數附具繕本。
中　　華　　民　　國　　96　　年　　9 　　月　　4 　　日
                            書記官  林建清
